臺灣高雄地方法院刑事判決　　　　　　　99年度訴字第1505號
公　訴　人　臺灣高雄地方法院檢察署檢察官
被　　　告　林金龍
上列被告因偽造文書等案件，經檢察官提起公訴（98年度偵字第
37225 號），本院判決如下：
    主  文
林金龍共同犯竊盜罪，處有期徒刑陸月，又共同犯搶奪罪，處有
期徒刑壹年陸月，應執行有期徒刑壹年拾月。
    事  實
一、沈政昇( 經本院合法傳、拘未到，業經本院以99年雄院高刑
    來緝字第1395號發布通緝，經通緝到案後再行依法處理) 與
    林金龍共同意圖為自己不法所有，基於竊盜之犯意聯絡，於
    98年8 月29日前某日，在高雄市三民區○○○路前，以不詳
    方式，徒手竊取鄭燕語所有車號YW-9680 號車牌2 面得手；
    沈政昇與林金龍復共同意圖為自己不法所有，基於搶奪之犯
    意聯絡，於98年8 月29日某時，由林金龍駕駛車主為沈政昇
    之母親林鎂惠，平日供沈政昇使用之日產(NISSAN)綠銀色29
    88C.C.自用小客車（原車號為2349-UK 號，然當日懸掛沈政
    昇、林金龍2 人所竊得之前開車號YW-9680 車牌，下稱A 車
    ）搭載林金龍尋找作案目標，迨同日晚間7 時55分許，行經
    高雄市○○區○○街25巷15號前，見陳玫玲騎乘車號YDA-17
    5 號重型機車（下稱B 車）搭載其母親吳美麗，認有機可乘
    ，即緩緩趨近B 車，再由坐於副駕駛座之沈政昇乘吳美麗未
    及防備之際，徒手奪取吳美麗隨身攜帶之紅色皮包1 只( 內
    有聯邦銀行聯名卡4 張、花旗銀行聯名卡1 張、身分證、健
    保卡、現金500 元) ，得手後即驅車逃逸。
二、案經鄭燕語訴由高雄市政府警察局鹽埕分局報告臺灣高雄地
    方法院檢察署檢察官偵查起訴。
    理  由
壹、證據能力部分：
一、按除法律另有規定外，實施刑事訴訟程序之公務員因違背法
    定程序取得之證據，其有無證據能力之認定，應審酌人權保
    障及公共利益之均衡維護；被告以外之人於審判外之言詞或
    書面陳述，除法律有規定者外，不得作為證據；被告以外之
    人於偵查中向檢察官所為之陳述，除顯有不可信之情況者外
    ，得為證據；被告以外之人於檢察事務官、司法警察官或司
    法警察調查中所為之陳述，與審判中不符時，其先前之陳述
    具有較可信之特別情況，且為證明犯罪事實存否所必要者，
    得為證據；被告以外之人於審判中有下列情形之一，其於檢
    察事務官、司法警察官或司法警察調查中所為之陳述，經證
    明具有可信之特別情況，且為證明犯罪事實之存否所必要者
    ，得為證據：一、死亡者。二、身心障礙致記憶喪失或無法
    陳述者。三、滯留國外或所在不明而無法傳喚或傳喚不到者
    。四、到庭後無正當理由拒絕陳述者；又被告以外之人於審
    判外之陳述，雖不符合同法第159 條之1 至第159 條之4 之
    規定，但經當事人於審判程序同意作為證據，法院審酌該言
    詞陳述或書面陳述作成時之情況，認為適當者，亦得為證據
    ；當事人、代理人或辯護人於法院調查證據時，知有第159
    條第1 項不得為證據之情形，而未於言詞辯論終結前聲明異
    議者，視為有前項之同意，刑事訴訟法第158 條之4 、第15
    9 條第1 項、第159 條之1 第2 項、第159 條之2 、第159
    條之3 、第159 條之5 分別定有明文。
二、本案被告林金龍主張證人A1及吳美麗於警詢及偵查中之證述
    屬審判外陳述，不具有證據能力( 見本院審訴字卷第41頁)
    。經查，證人A1及吳美麗於警詢中之證述，係於司法警察調
    查中所為之陳述，核其並無刑事訴訟法第159 條之2 、第15
    9 條之3 所指傳聞法則之例外情況，且該證人復經本院於審
    判期日傳喚到庭命其具結並行交互詰問程序，參諸前揭條文
    意旨，自應以其於本院審判期日到庭經具結及行交互詰問程
    序之證詞較為可採，故本院認證人A1及吳美麗2 人於警詢中
    所為之陳述應無證據能力；次按現行法之檢察官仍有訊問被
    告、證人及鑑定人之權限，其應踐行之程序又多有保障被告
    或被害人之規定，證人、鑑定人於偵查中亦均須具結，就刑
    事訴訟而言，其司法屬性甚高；而檢察官於偵查程序取得之
    供述證據，其過程復尚能遵守法令之規定，是其訊問時之外
    部情況，積極上具有某程度之可信性，除消極上顯有不可信
    之情況者外，均得為證據。故主張其為不可信積極存在之一
    方，自應就此欠缺可信性外部保障之情形負舉證責任；而所
    謂「顯有不可信」之情況，係指其不可信之情形，甚為顯著
    瞭然者，固非以絕對不須經過調查程序為條件，然須從卷證
    本身，綜合訊問時之外部情況，為形式上之觀察或調查，即
    可發現，無待進一步為實質調查之情形而言( 最高法院98年
    度台上字第2904號、96年度台上字第5684號判決意旨參照)
    。查證人A1、吳美麗就被告林金龍搶奪犯行部分，於檢察官
    面前具結所為之證述，查無積極證據顯示檢察官在偵查時有
    不法取供之情形，又綜合其做成證述之各項外部情狀，亦無
    何證據顯示該證述有顯不可信之情況，應認上開證人於偵查
    中之證述均具有證據能力，合先敘明。
三、至本判決下列所引用之各項供述證據，當事人均不爭執各該
    證據之證據能力，且迄本院言詞辯論終結前亦均未就該等證
    據之證據能力聲明異議，本院審酌此等證據資料取得及製作
    時之情況，尚無違法不當及證明力明顯過低之瑕疵，以之作
    為證據應屬適當；另本判決後述所引之各項非供述證據，無
    證據證明係實施刑事訴訟程序之公務員以不法方式所取得，
    且亦無證據證明係非真實，復均與本件待證事實具有關聯性
    ，是依刑事訴訟法第158 條之4 之反面解釋，當有證據能力
    ；又前開供述與非供述證據復經本院於審理期日中合法調查
    ，自均得為本案證據使用，同先敘明。
參、認定犯罪事實所憑證據：
一、竊盜部分：
  (一)訊據被告林金龍於98年12月30日本院聲押庭庭訊中就其與共
    同被告沈政昇竊取YW-9680 號車牌2 面坦承不諱（見偵卷第
    75頁反面），惟於本院審理中復否認前開犯行，辯稱：伊沒
    有在法官面前承認伊與沈政昇共同竊取該車牌，伊也不知道
    為何筆錄這樣記載云云( 見本院訴字卷第38頁) 。惟查，被
    告林金龍與同案被告沈政昇於98年8 月29日前某日，在高雄
    市三民區○○○路前共同竊取告訴人鄭燕語所有車號YW-968
    0 號車牌2 面之事實，業據被告林金龍於本院98年12月30日
    聲押庭中供承不諱（見偵卷第75頁反面），核與證人即告訴
    人鄭燕語警詢中之證述情節相符( 見警卷第21至22頁) ，復
    有YW-9680 號失竊車牌資料1 份在卷可證( 見警卷第77頁)
    ，此外，復佐以被告曾與共同被告沈政昇2 人共乘懸掛上開
    失竊車牌之車輛，於98年8 月29日在高雄市○○區○○街25
    巷15號前，行搶被害人吳美麗之財物之事實( 理由詳如後述
    ) ，足認被告林金龍確與同案被告沈政昇共同竊取告訴人鄭
    燕語所有YW-9680 號車牌2 面無訛，被告犯行洵堪認定。
  (二)被告雖以前詞置辯，然查，被告坦承竊盜犯行之事實，有本
    院訊問筆錄在卷可稽( 見偵卷第75頁) ，該筆錄內容並經被
    告於受訊問人欄簽名確認無誤，且被告亦未提出於訊問程序
    中有何遭受脅迫、利誘、詐欺等不法情事之證據，足見被告
    於法院訊問程序中所述均出自其自由意志，且與事實相符，
    被告於本院審理中翻異前供，否認犯行，並空言其未曾承認
    竊盜車牌乙事，顯屬事後卸責之詞，不足採信。
二、搶奪部分：
    訊據被告矢口否認有何搶奪犯行，辯稱：98年8 月29日當日
    伊都在高醫醫院照顧父親，並沒有與沈政昇共同去行搶云云
    。經查：
  (一)被害人吳美麗於98年8 月29日晚間7 時55分許，乘坐其女兒
    陳玫玲所騎乘之車號YDA-175 號重型機車，行經高雄市○○
    區○○街25巷15號前，適有一輛懸掛YW-9680 號車牌之日產
    (NISSAN)綠銀色2988C.C . 自用小客車緩緩趨近其身旁，旋
    即坐於該車副駕駛座之人即乘被害人吳美麗未及防備之際，
    徒手搶奪被害人隨身攜帶之紅色皮包1 只( 內有聯邦銀行聯
    名卡4 張、花旗銀行聯名卡1 張、身分證、健保卡、現金50
    0 元) 等情，業據證人即被害人吳美麗於偵查及本院審理中
    具結證述明確( 見偵卷第22至24頁、本院訴字卷第90至93頁
    ) ，並有監視器翻拍畫面暨跟監照片4 張在卷可憑( 見警卷
    第58至59頁) ，此情洵堪認定屬實。另證人A1於偵查中指述
    ：98年9 月初晚上伊與林金龍先在鹽埕加油站的路上碰面，
    林金龍跟伊說他與他堂哥曾一起在壽星街附近搶錢，之後有
    一名戴眼鏡的男子就將NISSAN的車子開過來，他們2 人一起
    離開，其後伊於當日晚上獨自在高雄市漁人碼頭附近釣魚，
    林金龍跟他堂哥2 人共乘1 部NISSAN廠牌、3000CC、黑銀雙
    色自小客車來找伊聊天，釣完魚後林金龍及其堂哥又約伊一
    同前往位於高雄市○○區○○路及登山街口一家泡沫紅茶店
    聊天，因此伊獨自騎機車跟在他們車後，在尾隨過程中伊發
    覺該車右後方之大燈故障不會亮，另在聊天過程中林金龍復
    主動誇耀他與他表哥於前幾天曾駕上述車輛在高雄市鹽埕區
    鹽埕加油站後方搶奪他人財物，伊在當天一共碰到林金龍2
    次等語( 見偵卷第34至35頁、第87至88頁) ；又於本院審理
    中具結證稱：伊在加油站及飲料店中均有聽到林金龍他們說
    行搶的事，林金龍說他開車，他堂哥下手行搶，警卷第58頁
    上面第一張照片中探出窗外行搶的人是林金龍的堂哥等語(
    見本院訴字卷第87至95頁) ；再查，上開監視器畫面翻拍照
    片內懸掛YW-9680 號車牌之自小客車右後方大燈故障不亮，
    恰與證人A1指述之情節相符，且經共同被告沈政昇警詢中自
    承在卷( 見警卷第5 頁) ，再徵諸被告林金龍住所位於高雄
    市○○區○○街81之1 號，其自承平常住在西子灣附近( 見
    本院訴字卷第102 頁) ，與前開行搶地點具有地緣關係等情
    ，足見上開車輛確係由被告林金龍所駕駛，而於上開時地由
    坐於副駕駛座之共同被告沈政昇探出車外下手行搶被害人吳
    美麗之財物無訛。
  (二)被告雖以前揭情詞置辯，惟查，其於98年12月10日本院羈押
    庭訊問中陳稱：98年8 月29日當天下午7 時58分許伊在家睡
    覺( 見偵卷第72頁) ，然其復於98年12月30日本院羈押庭中
    改稱：98年8 月份伊都在醫院照顧父親云云( 見偵卷第75頁
    反面) ，又其於98年12月10本院羈押庭訊中先供稱：伊最近
    一次與沈政昇聯絡是98年5 、6 月份，然其後復又改稱：最
    後一次是在8 、9 月間伊跟「小高」一起去找沈政昇，之前
    說最後一次聯絡是在98年5 、6 月間並不實在等語( 見偵卷
    第71至72頁反面) ，其前後供述反覆不一，且對搶案發生當
    日行蹤亦交代不清，所言之真實性已非無疑；又查，證人A1
    對於被告曾向其炫耀行搶一事之時間、地點及其經過皆已交
    代明確，核其陳述內容前後亦大致相符，雖其對於車輛之顏
    色、型式、下手行搶之人以及與被告林金龍見面、說話之地
    點等細節陳述或有前後未完全一致之處，然或因時間久遠，
    或因問題未盡明確以致證人無從針對該問題回答等因素，均
    不一而足，尚難因此遽認證人A1所述不實，且被告亦陳稱其
    並無與人結怨或有何不愉快之過節( 見本院訴字卷第102頁)
    ，則證人A1應無故意構陷誣指被告之理，且查被告自承其平
    日都是去鼓山區○○○○路與登山街口處之「大茶杯冷飲店
    」喝茶( 見本院訴字卷第101 頁) ，此與證人A1所述相符，
    益見證人A1之證詞應屬非虛，故其證言堪值採信，被告所辯
    顯屬卸責之詞，不足為採。
  (三)承上所述，被告雖以其98年8 月29日當日係在高醫醫院照顧
    父親等語否認有何搶奪犯行，惟前揭事實，業據證人A1及吳
    美麗指述明確，且有監視器翻拍畫面暨跟監照片4 張在卷可
    採，堪已認定，被告雖聲請傳喚高醫醫院值班護士王昭琳到
    庭證明其98年8 月29日晚間在高醫醫院照顧其父親，然被告
    對於自己當日行蹤前後供述不一，無法清楚交代，且院內護
    士通常係採輪班制，亦非全天候皆待在病房中，對於被告之
    行蹤無從完全了解掌握，故難認該證人之傳喚足以證明被告
    之不在場事實，核與本案待證事實無重要關係；且據本院函
    詢財團法人高雄醫學大學附設中和紀念醫院結果，該醫院表
    示被告之父親於98年8 月29日當日在該院並無就醫紀錄，故
    無法提供值班護士姓名等相關資料，有該醫院99年12月30日
    高醫附行字第0990005299號函文1 份在卷可參( 見本院訴字
    卷第71頁) ，況且被告之搶奪犯行業有前開證據足資證明，
    待證事實已臻明確，而無再行調查之必要，故本院認應無傳
    喚該證人之必要性，併此敘明。
三、綜上，本案事證明確，被告竊盜及搶奪犯行均堪認定，應予
    依法論處。
肆、論罪科刑：
一、核被告所為，係犯刑法第320 條第1 項竊盜罪及同法第325
    條第1 項之搶奪罪。被告與同案被告沈政昇就上開犯行，有
    犯意聯絡及行為分擔，為共同正犯。另被告所犯之竊盜、搶
    奪2 罪，犯意各別，行為互殊，應予分論併罰。爰審酌被告
    正值青壯年，身心健全，卻不循正當途徑賺取財物，恣意竊
    取及搶奪他人物品，嚴重侵害他人財產法益，且造成被害人
    心理恐懼，影響社會治安甚鉅，兼衡其犯罪動機、手段、竊
    取及搶奪財物之價值中等、暨其品行、智識程度、犯罪所生
    危害等一切情狀，分別量處如主文所示之刑，並依法定其應
    執行刑，以資懲儆。
二、至扣案之白色T 恤1 件，固為被告所有之物，業據被告自承
    在卷( 見本院訴字卷第100 頁) ，然並無積極證據證明係供
    被告犯本案之罪所用之物，爰不予宣告沒收，併此指明。
據上論斷，應依刑事訴訟法第299 條第1 項前段、刑法第28條、
第320條第1項、第325 條第1 項、第51條第5款，判決如主文。
本案經檢察官劉慕珊到庭執行職務。
中    華    民    國   100    年    2     月    24    日
                  刑事第十四庭審判長  法  官  陳銘珠
                                      法  官  李俊霖
                                      法  官  謝琬萍
以上正本證明與原本無異。
如不服本判決應於收受送達後10日內向本院提出上訴書狀，並應
敘述具體理由；如未敘述上訴理由者，應於上訴期間屆滿後20日
內向本院補提理由書（均須按他造當事人之人數附繕本）「切勿
逕送上級法院」。
中    華    民    國   100    年    2     月    24    日
                                       書記官 陳玉娥
附錄本案論罪科刑之法條
中華民國刑法第320條
（普通竊盜罪、竊佔罪）
意圖為自己或第三人不法之所有，而竊取他人之動產者，為竊盜
罪，處5  年以下有期徒刑、拘役或 5 百元以下罰金。
意圖為自己或第三人不法之利益，而竊佔他人之不動產者，依前
項之規定處斷。
前二項之未遂犯罰之。
中華民國刑法第325條
（普通搶奪罪）
意圖為自己或第三人不法之所有，而搶奪他人之動產者，處 6
月以上 5 年以下有期徒刑。
因而致人於死者，處無期徒刑或 7 年以上有期徒刑，致重傷者
，處 3 年以上 10 年以下有期徒刑。
第 1 項之未遂犯罰之。